臺灣高雄地方法院交通事件裁定　　　　93年度交聲更字第10號
原處分機關　高雄市政府交通局交通事件裁決處
異　議　人
即受處分人　甲○○　男　46歲（民國47年12月2日生）
右列受處分人因違反道路交通管理處罰條例案件，對於高雄市政
府交通局交通事件裁決處民國九十三年六月十五日所為之處分（
原處分：高市府交裁字第裁32－KAD212082 號），聲明異議，嗣
本院裁定後（93年度交聲字第305 號），異議人不服提起抗告，
經臺灣高等法院高雄分院發回更為裁定，本院裁定如左：
    主  文
原處分撤銷。
甲○○不罰。
    理  由
一、原處分機關係以；異議人即受處分人甲○○駕駛富誼園景有
    限公司所有車號ZM─086 號自用大貨車，於93年5 月16日14
    時18分許，行經臺一線斗段與台一丁線路口處時，未依規定
    繫上安全帶駕車，適經雲林縣政府警察局警員執行交通稽查
    勤務時發覺，依道路交通管理處罰條例第31條第1 項掣單舉
    發，裁處新臺幣（下同）一千五百元罰鍰等語。
二、本件異議及抗告意旨略以：異議人所駕駛之大貨車駕駛座僅
    配有橫跨腰腹之二點式安全帶，繫時並沒有由肩部斜至另側
    腰部之斜肩帶，又異議人駕駛之大貨車之玻璃門窗上金屬車
    殼，高度超過警車之車頂，員警坐在警車內當然無法發現抗
    告人有無繫安全帶等語，而異議人被攔下停車後，為拿取放
    在遮陽板上的行車執照供警員檢查，而已將原繫好之安全帶
    解開置放在兩腿間，警員以其看到異議人停車後之狀況，推
    斷異議人行車時係未繫安全帶，顯有違誤，爰聲明異議，請
    求撤銷原處分等語。
三、按駕駛人及前座乘客均應繫妥安全帶；又汽車行駛於道路上
    ，其汽車駕駛人或前座乘客未繫安全帶者，處駕駛人新臺幣
    1 千5 百元罰鍰，道路交通安全規則第89條第1 項第5 款及
    道路交通管理處罰條例第31條第1項固有明文。經查：
（一）前揭道路交通管理處罰條例條文係以駕駛人未繫安全帶為
      違規態樣，其立法意旨在保障駕駛人及前座乘客之行車安
      全，避免於事故發生時造成更嚴重之生命、身體損害，則
      所謂「未繫安全帶」之意義，應包括完全未繫者及未依使
      用方法繫妥者，又依同條例授權訂定之道路交通安全規則
      第39條第11款後段、第39條之1 第10款後段亦僅規定：「
      各類車前排及小客車全部座位應裝置安全帶」、「80年7
      月1 日以後新登記領照之各類車前排及小客車全部座位安
      全帶完備」，交通部就此亦函釋以：汽車專用安全帶扣繫
      應依原廠設計方式操作，並規範小客車前排座位應設置三
      點式安全帶，就其他車輛安全帶應如何裝置並未有強制規
      定，另安全帶規格，另有經濟部標準檢驗局制定國家標準
       (CNS3972)，此有卷附交通部87年10月23日交路 (87) 字
      第047728號函、87年11月13日交路 (87) 字第049161號函
      及交通部公路總局94年1 月12日路監牌字第0940000563
      號函等可資參照。
（二）證人即本件舉發警員塗志承前審中到庭固結稱：當時係在
      查獲地點與異議人貨車對向而過，以貨車高度明顯，目睹
      異議人並未繫安全帶，予以攔停盤查時，發現異議人將安
      全帶放置於二大腿間，另異議人擅自將安全帶改變只繫於
      腰部地方，沒有腰間斜過的扣環，不符合三點式安全帶規
      定等語。異議人則稱：伊並未改裝安全帶，亦不知二點式
      、三點式安全帶有何不同，當時確實有繫妥腰腹間二點式
      安全帶等語。
（三）而查異議人遭舉發時所駕駛車號ZM─086 號ISUZU 廠牌自
      用大貨車於78年10月間出廠時該車原廠設計所附安全帶之
      標準配備為二點式，三點式則屬選擇配備等情，有汽車車
      月1 日五十鈴企字第050401號函可資佐證，可認該車出廠
      時原廠設計之標準配備即屬腹腰二點式安全帶，與證人所
      述查獲時車內配置規格相同，異議人應無變更安全帶配備
      無據。
（四）證人固另指稱異議人車內應配置使用三點式安全帶始符合
      法規，惟揆諸上開行政法規及函釋，道路交通管理處罰條
      例及其授權制定之子法道路交通安全規則均僅規定安全帶
      係自動車輛應有配備，又交通部於87年間以上開函釋限縮
      解釋小客車駕駛座及前座應採三點式設計外，餘就各類型
      車輛安全帶如何配備查無其他強制規定，亦僅規定扣繫方
      法應依原廠設計方式操作。至於安全帶規格，固有經濟部
      標準檢驗局訂定國家標準，惟此係工商主管機關就商品生
      產品質管理而訂定之檢驗標準，非由有事務管轄之交通主
      管機關基於交通安全等政策目標所規定，即相關交通安全
      法規就配備設計樣式及規格均付諸闕如。是以，本件異議
      人所駕駛車輛原廠設計之標準配備既為腰腹二點式安全帶
      ，異議人事後亦無改裝情事，尚不能遽認該車安全帶配備
      未採用肩腹三點式設計即有違反法令之處。
（五）又證人就異議人行車未扣繫安全帶乙節亦證述如前，惟以
      該車駕駛座設計腰腹二點式安全帶固定點、扣合處及帶狀
      繞繫部位均在椅墊上方，而自窗外向車內觀望，須以較窗
      緣下方為高的高度始能目視扣繫狀況，而以異議人所駕駛
      大貨車車窗下緣距地面高度已逾1 百40公分，有照片附卷
      為佐，應為乘座執勤警車警員行車間目視角度所不能及，
      則證人所稱因執行勤務中與異議人所駕車輛對向會車而過
      ，因此發現異議人行車間未繫安全帶乙節，諒係植基於肩
      腹三點式安全帶扣繫方式執法基準之認知，因未見異議人
      繞繫斜肩帶而認定其未繫安全帶，而攔停盤查。惟就異議
      人駕駛座上腰間二點式安全帶扣繫位置警員當場並無法目
      視，尚不能徒憑證言資以認定異議人於行車時並未扣繫腰
      腹間二點式安全帶。至於證人復謂盤查時異議人坐在駕駛
      座內，安全帶放在二腿之間，並未立即下車等語，異議人
      就此供稱係因遭攔停受檢時，為挪身取出置於上方遮陽板
      內行照供警員查對，而將安全帶扣環解開所致等語，倘若
      異議人行車間確實始終均未扣繫安全帶，安全帶發現位置
      應在身後或座墊旁邊，又設異議人為取信於警，亦無必要
      在受檢時始臨時起意將安全帶放在二腿間，反應將安全帶
      完全繫妥以歸避盤查。是以，本件亦無從就事後盤查時安
      全帶位置，逕判定異議人行車駕駛時並未扣繫安全帶。此
      外，復查無其他證據足資證明異議人有未繫安全帶之違規
      情事，原處分機關裁處異議人罰鍰1 千5 百元處分，尚有
      未洽，異議人聲明異議意旨，為有理由，爰將原處分撤銷
      ，並諭知異議人不罰。
四、據上論斷，應依道路交通案件處理法第20條，裁定如主文
    。
中　　華　　民　　國　　94　　年　　4 　　月　　8 　　日
                  交通法庭  法　官  林瑋桓
以上正本證明與原本無異。
如不服本裁定應於送達後5日內向本院提出抗告狀。
中　　華　　民　　國　　94　　年　　4 　　月　　8 　　日
                            書記官  謝群育
